臺灣澎湖地方法院刑事判決　　　　　　　 100年度易字第67號
公　訴　人　臺灣澎湖地方法院檢察署檢察官
被　　　告　尹啟川
上列被告因賭博案件，經檢察官聲請簡易判決處刑（100 年度偵
字第470 號），本院馬公簡易庭認不宜以簡易判決處刑，移由本
院刑事庭改依通常程序審理，判決如下：
    主  文
尹啟川意圖營利，聚眾賭博，處有期徒刑陸月，如易科罰金，以
新臺幣壹仟元折算壹日。扣案傳真機壹臺、六合彩下注簽單伍張
及六合彩手冊壹本，均沒收。
    事  實
一、尹啟川基於意圖營利供給賭博場所、聚眾賭博及在公眾得出
    入之場所賭博之集合犯意，自民國99年7 月1 日起至100 年
    6 月28日17時25分止，於澎湖縣馬公市○○街128 號11樓之
    1 租屋處所經營俗稱六合彩賭博，聚集不特定多數人以其所
    申設傳真機用電話（00-0000000）簽賭下注，賭博方式為每
    注下注之金額為新臺幣（下同）80元，再依每週週二、週四
    、週六之香港六合彩開獎號碼決定輸贏，凡所選號碼對中開
    獎號碼者（俗稱2 星、3 星、4 星），依星數可分別獲得5,
    700元、57,000元、700,000元不等之彩金；簽中者，由其賠
    付該組彩金予賭客；如未中獎，簽賭金悉歸其所有。嗣經員
    警持本院核發之搜索票，前往搜索並當場查扣傳真機1 臺、
    六合彩下注簽單5張、六合彩手冊1本等物品，始悉全情。
二、案經澎湖縣政府警察局馬公分局報告臺灣澎湖地方法院檢察
    署檢察官偵查起訴。
    理  由
壹、證據能力部分：
    按被告以外之人於審判外之陳述，雖不符刑事訴訟法第 159
    條之1至之4之規定，然經當事人於審判程序同意作為證據，
    法院審酌該言詞陳述或書面陳述作成時之情況，認為適當者
    ，亦得為證據，刑事訴訟法第159條之5第1 項定有明文。本
    判決所引下列證據，其原屬於傳聞證據部分，檢察官、被告
    均於審理期日同意作為證據（見本院100年11月30 日準備程
    序筆錄），本院審酌各該言詞陳述或書面陳述之作成，並無
    不法或不當情形，認為以之作為證據適當，依上開規定，有
    證據能力。
貳、實體部分：
一、訊據被告尹啟川矢口否認有上開經營六合彩賭博之犯行，辯
    稱：伊自己於99年7 月開始向他人簽賭六合彩，每注80元計
    價，扣案簽單5 張並非全部皆為六合彩下注簽單，該簽單部
    分為自己簽賭六合彩簽單，部分為賣茶葉之記帳金額，部分
    為朋友借貸款項之記帳金額，伊並未經營六合彩賭博云云。
    經查：
(一)關於警卷第14頁其上記載六位綽號（林、奇、二粒、汝、可
    、娜）之1 張單據部分，被告於警詢時陳稱：「（問：警方
    於家中所查扣之下注簽單『林960』『奇800＋1280＝2080』
    等等係代表何意思？）答：那是我買茶葉的錢，林是代表朋
    友的代號，960 係代表買茶葉的錢」，另於本院行準備程序
    時陳稱：「（問：查扣單上寫960 是什麼？）答：茶葉的錢
    。我叫的金萱茶葉有兩種，一種800 元，一種1000元，其中
    1000元的部分的茶，是我好朋友，我賣他950 元，所以我賺
    他10元，我數學不好，所以我算960元。1280的部分，是800
    元的茶葉，我買1 斤半（1200元）800 的部分，是剛好1 斤
    的茶葉，至於我為何收他1280我忘了。」、「（問：可5730
    0 的錢？）答：他是船長，要去加油不夠錢向我借50000 元
    ，7300是茶葉的錢。」。稽之其上記載六位綽號（林、奇、
    二粒、汝、可、娜）單據旁註記之金額數目均為被告所自承
    每注80元計價之倍數，顯然被告有接受賭客下注簽賭之事實
    ，而被告上開辯稱係茶葉買賣、借貸金額云云，衡諸常情買
    賣茶葉契約不強調其屬人性質而係強調茶葉種類、等級與重
    量之記載，應會註記茶葉種類、等級與重量，無庸註記購買
    茶葉者之姓名（或綽號），另借貸款項依一般公認會計原則
    應該註記借方、貸方、清償日及約定利息等，遽有其他非同
    種類之債權金額（例如買賣債權）則應另列會計項目註記，
    以利日後核對與銷帳，是被告於綽號「可」之金額部分，辯
    稱係部分茶葉與部分借貸金額之總和，明顯逸脫上開經驗法
    則而難認為真實，又於買賣茶葉部分除單據上記載金額與被
    告自述出售金額不符外，其註記買賣茶葉之方式亦違反常情
    。綜上，被告上開辯稱，顯不足採，難認屬實。
(二)關於警卷第14頁其上記載綽號「梅」、「德」之2 張單據部
    分，被告於警詢時及偵查中陳稱：「（問：警方所查扣之簽
    單上之『德』、『梅』是何意思？被告答：德是向我報號碼
    給我參考的朋友，而梅是我太太。）」、「（問：為何你朋
    友『德』提供你參考號碼，你為何要將他注明於簽單上？）
    被告答：我要看看那一個比較準。」、「（問：為何會有數
    字？）被告答：那是我太太夢到的數字，有的是別人報明牌
    給我的」（見警卷第3 頁、偵卷第11頁）。細觀其上記載「
    梅」、「德」之2 張單據，均於所選號碼旁註記「二三X 1」
    ，亦即均記載以其上之號碼簽賭2 星及3 星各1 注，衡情若
    非欲以其號碼簽賭何以在旁註記簽賭種類（即2 星及3 星）
    及簽賭注數（即各1 注），足徵被告辯稱我要看看那一個號
    碼比較準云云，顯係違反經驗常情之推諉卸詞，堪認其上記
    載「梅」、「德」之2 張六合彩簽單，應屬被告接受真實姓
    名不詳綽號為「梅」、「德」之成年人簽賭之六合彩簽單，
    而此等事實俱屬接受簽賭者簽賭之行為。
(三)此外，復有澎湖縣政府警察局刑事警察大隊於100 年6 月28
    日17時25分許，在被告上開租屋處內執行搜索扣得傳真機1
    台、六合彩簽單5 紙、六合彩手冊1 本等物，為被告所不爭
    執，有本院100 年度聲搜字第82號搜索票、澎湖縣政府警察
    局刑事警察大隊搜索扣押筆錄、扣押物品目錄表、搜索現場
    圖各1 份及現場照片共8 張在卷可稽（見警卷第8 頁至第21
    頁）。綜上所述，被告所辯避重就輕，均非可採。堪認被告
    確實於99年7 月開始經營俗稱六合彩賭博無訛。本案事證明
    確，被告犯行洵堪認定。
二、論罪科刑
(一)按私人住家原非公眾得出入之場所，惟長期供作賭博場所，
    聚集不特定之人賭博財物，已失純住宅之性質，與公眾得出
    入之場所無異，應成立刑法第266 條第1 項前段之賭博罪（
    司法院(77)廳刑一字第615 號及(79)廳刑一字第309 號函示
    研究意見均採同一見解），是被告以其上開租屋處長期供作
    賭博場所應認屬於公眾得出入之場所。又按刑法第268 條之
    圖利供給賭博場所罪，本不以有形空間供公眾出入者為要件
    ，該條所謂「提供賭博場所」，應指提供聯繫賭博意思之空
    間而言，非謂須有可供人前往之一定處所始足當之。以當下
    科技發達程度觀之，倘經營者以某工具傳達賭博訊息，聯繫
    賭博之意思表示，核亦與刑法第268 條之「提供賭博場所」
    之意相符。是以傳真、電話或網際網路等簽注方式賭博財物
    ，與親自到場簽注而賭博財物，僅行為方式稍有差異，犯罪
    之可非難性不因此受影響（最高法院93年度臺非字第214 號
    判決參照）；又同條所稱「聚眾賭博」，乃指召集不特定之
    多數人參與賭博之意，且該等不特定之多數人，毋須同時聚
    集於一處從事賭博之行為，只須其性質係集合多數人而為賭
    博，而主事者之目的原在聚眾賭博以營利，即成立本罪。是
    故核被告所為，係犯刑法第268 條前段之圖利供給賭博場所
    罪、刑法第268 條後段之圖利聚眾賭博罪、刑法第266 條第
    1 項之普通賭博罪。
(二)立法者針對特定刑罰規範之構成要件，已預設該犯罪行為本
    質係持續實行之複數行為，具備反覆、延續之行為特徵，而
    將之總括或擬制為一個構成要件之集合犯行為，因其刑法評
    價上為構成要件之行為單數，認應僅成立一罪。則行為人基
    於概括之犯意，在密切接近之一定時、地持續實行之複次舉
    動，倘依社會通念，於客觀上認為符合一個反覆、延續性之
    行為觀念者，於刑法評價上，即應僅成立一罪，學理上所稱
    「集合犯」之職業性、營業性或收集性等具有重複特質之犯
    罪均屬之，例如經營、從事業務、收集、販賣、製造、散布
    等行為概念者是（最高法院95年度臺上字第1079號判決要旨
    參照）。查被告將上開租屋處闢為公眾得出入場所之目的，
    既在於圖利供給賭博場所、聚眾並與之對賭，另衡以本案賭
    博之標的，為每週持續開獎數次之香港六合彩，則被告前開
    所為意圖營利供給賭博場所、意圖營利聚眾賭博及普通賭博
    等犯行，本質上乃均具有反覆、延續之特質，依社會通念，
    即應屬前開學理上所稱具有重複特質之「集合犯」，均應認
    各僅成立一罪。
(三)被告前開所犯意圖營利供給賭博場所、意圖營利聚眾賭博及
    普通賭博3 罪間，係以一行為觸犯上開3 罪名，為想像競合
    犯，應依刑法第55條之規定，從一重以意圖營利聚眾賭博罪
    論處。
(四)本院審酌被告長期經營香港六合彩賭博，助長投機風氣，敗
    壞社會善良風俗甚鉅，對於社會秩序影響非輕，藉此牟得不
    法利益，所為實無足取。又犯後全然否認犯行、態度不佳，
    毫無悔意，且由本案查獲扣案物品六合彩簽單上記載簽賭金
    額非少，可以推知被告所經營六合彩簽賭站之規模不小等一
    切情狀，爰量處如主文所示之刑，並依被告之經濟狀況各節
    （見警卷調查筆錄「受詢問人欄」之記載），諭知以1,000
    元折算1 日之易科罰金折算標準。
三、沒收部分：扣案之傳真機1臺、六合彩簽單5紙、六合彩手冊
    1 本，均為被告所有，業據其供明在卷，且係供被告犯本罪
    所用之物，均應依刑法第38條第1項第2款之規定宣告沒收。
    按當場賭博之器具與在賭檯或兌換籌碼處之財物，不問屬於
    犯人與否，沒收之。刑法第266條第2項定有規定。據此，因
    賭博案而扣案之財物係在賭檯或兌換籌碼處遭查獲，為適用
    刑法第266條第2項予以沒收之前提事實，法院於適用刑法第
    266條第2項沒收前，自應依職權調查扣案之財物，是否在賭
    檯上遭查獲，以為能否適用該條之依據。（參照最高法院96
    年度台非字第185 號判決）。揆諸上開意旨，本件並無證據
    證明扣案物均係於賭檯上或兌換籌碼處遭查獲，爰不依刑法
    第266條第2項宣告沒收，附此敘明。
據上論斷，應依刑事訴訟法第452 條、第299 條第1 項前段，刑
法第266 條第1 項前段、第268 條、第55條前段、第41條第1 項
、第38條第1 項第2 款，刑法施行法第1 條之1 ，判決如主文。
本案經檢察官彭郁清到庭執行職務。
中    華    民    國   100    年    12    月    21    日
                  刑事庭  審判長法  官  陳順輝
                                法  官  孫健智
                                法  官  蔡政佑
以上正本證明與原本無異。
如不服本判決應於收受判決後10日內向本院提出上訴書狀，並應
敘述具體理由；其未敘述上訴理由者，應於上訴期間屆滿後20日
內向本院補提理由書(均須按他造當事人之人數附繕本)「切勿逕
送上級法院」。
中    華    民    國  100    年    12    月    21    日
                                書記官  王耀煌
附錄本判決論罪科刑法條全文
中華民國刑法第268條
意圖營利，供給賭博場所或聚眾賭博者，處3 年以下有期徒刑，
得併科3,000元以下罰金。
中華民國刑法第266條
在公共場所或公眾得出入之場所賭博財物者，處1,000 元以下罰
金。但以供人暫時娛樂之物為賭者，不在此限。
當場賭博之器具與在賭檯或兌換籌碼處之財物，不問屬於犯人與
否，沒收之。
中華民國刑法施行法第1條之1
中華民國94年1月7日刑法修正施行後，刑法分則編所定罰金之貨
幣單位為新臺幣。
94年1月7日刑法修正時，刑法分則編未修正之條文定有罰金者，
自94年1月7日刑法修正施行後，就其所定數額提高為30倍。但72
年6月26日至94年1月7 日新增或修正之條文，就其所定數額提高
為3倍。